臺灣高等法院刑事判決　　　　　　　　100年度上訴字第170號
上　訴　人
即　被　告　尹天佑
　　　　　　張玉芳
上二人共同
指定辯護人　本院公設辯護人　陳德仁
上　訴　人
即　被　告　楊立功
選任辯護人　蔡瑜真律師
　　　　　　楚曉雯律師
上列上訴人因違反毒品危害防制條例案件，不服臺灣板橋地方法
院99年度訴字第2687號，中華民國99年11月30日第一審判決（起
訴案號：臺灣板橋地方法院檢察署99年度偵字第9528號、第9530
號、第9613號），提起上訴，本院判決如下：
    主  文
原判決關於楊立功犯如原判決附表一編號3 所示販賣第二級毒品
部分，暨定應執行刑部分均撤銷。
楊立功犯如附表一編號3 所示販賣第二級毒品罪，處如附表一編
號3 所示之刑。
其他上訴（楊立功就所犯附表一編號1 、2 所示販賣第二級毒品
罪上訴部分；暨尹天佑、張玉芳上訴部分）均駁回。
楊立功上開駁回上訴（如附表一編號1 、2 所示販賣第二級毒品
罪部分）與撤銷改判部分所處之刑，應執行有期徒刑伍年；如附
表一所示販賣第二級毒品所得財物現金共計新臺幣柒仟元與尹天
佑連帶沒收，如全部或一部不能沒收時，以楊立功與尹天佑之財
產連帶抵償之；扣案如附表四編號2 至編號4 、附表五所示之物
均沒收。
    事  實
一、尹天佑前因施用毒品案件，經臺灣臺北地方法院以95年度易
    字第1752號判處有期徒刑5 月確定，於民國96年1 月5 日易
    科罰金執行完畢。詎仍不知悔改，與張玉芳、楊立功（綽號
    「小胖」）均明知甲基安非他命係毒品危害防制條例第2 條
    第2 項2 款所規定之第二級毒品，不得持有及販賣，然張玉
    芳、楊立功為自尹天佑處換取免費獲得甲基安非他命供己施
    用等利益，竟分別與尹天佑基於販賣第二級毒品之犯意聯絡
    ，先由尹天佑以其所有之0000000000號行動電話，或由楊立
    功以其所有之0000000000號行動電話與購買毒品者達成合意
    後，於附表一、附表二所示之時間地點及方式，與尹天佑共
    同將甲基安非他命販賣予附表一、附表二所示之人；尹天佑
    另以其所有之0000000000號行動電話與購買毒品者達成合意
    後，於附表三所示之時間地點及方式，將甲基安非他命販賣
    予附表三所示之人。嗣為警於99年3 月18日16時5 分許，在
    臺北縣中和市○○路○ 段50巷23號當場查獲尹天佑，並扣得
    如附表四所示之物；另為警於同日16時40分許在臺北縣中和
    市○○街143 巷71弄35號查獲張玉芳，及於同年月24日10時
    許，在臺北縣中和市○○路702 號前查獲楊立功，並扣得附
    表五所示之物。又楊立功在有偵查權限之公務員尚未發現其
    為附表一編號3 販賣甲基安非他命予陳婷歡（小芬）之犯行
    之前，即於99年3 月24日向警方自首上開其於附表一編號3
    所述時地販賣甲基安非他命予陳婷歡（小芬）之情。
二、案經臺北縣政府警察局中和第一分局移送臺灣板橋地方法院
    檢察署檢察官偵查起訴。
    理  由
壹、證據能力：
    本件認定事實所引用之卷內所有卷證資料（包含人證與文書
    、物證等證據），尚無證據證明係公務員違背法定程序所取
    得，是取證過程並無瑕疵，且被告、辯護人及檢察官對於本
    案全部證據方法均表示不爭執證據能力，皆同意引用做為證
    據等語（見本院100 年2 月17日準備程序筆錄），而卷內之
    文書證據，亦無刑事訴訟法第159 條之4 之顯有不可信之情
    況與不得作為證據之情形。審酌該等證據與本案待證事實間
    復具有相當關聯性，以之為本案證據並無不當。依刑事訴訟
    法第159 條至159 條之5 之規定，本件認定事實所引用之本
    件卷證所有證據（包含人證與文書、物證等證據），均有證
    據能力，合先敘明。
貳、實體方面：
一、認定犯罪事實所憑之證據及理由：
  (一)上揭犯罪事實業經被告尹天佑、張玉芳、楊立功在偵查、原
    審及本院準備程序與審理中均坦承不諱，核與證人即向被告
    尹天佑等3 人購買毒品之蕭河釧、陳婷歡、林怡秋、吳立城
    於檢察官偵訊時結證情節相符。此外，並有0000000000號、
    0000000000號電話通訊監察譯文、扣押物品目錄表、交通部
    民用航空局航空醫務中心毒品鑑定書各1 份在卷可資佐證，
    足認被告尹天佑、張玉芳、楊立功均已實行販賣毒品之犯罪
    構成要件行為，其等自白應與事實相符，堪予採信。
  (二)至被告楊立功之辯護人在本院審理時為其辯護略以：從卷證
    看，陳婷歡、蕭河釧都是已經先跟尹天佑達成交易，楊立功
    沒有任何介入，應只是居於幫助的地位，應依幫助犯之規定
    論處云云。然按「共同正犯之成立，祇須具有犯意之聯絡，
    行為之分擔，既不問犯罪動機起於何人，亦不必每一階段犯
    行，均經參與」、「共同正犯之意思聯絡，原不以數人間直
    接發生者為限，即有間接之聯絡者，亦包括在內」及「以共
    同利害關係參與謀議，在合同意思範圍內各自分擔犯罪行為
    之一部，相互利用他人之行為以達其犯罪之目的者，應對於
    全部所發生之結果共同負責」，此分別有最高法院34年上字
    第862 號判例、77年度台上字第2135號判決、77年度台上字
    第3727號判決可資參照。查被告楊立功既已明確坦承其有為
    尹天佑將毒品甲基安非他命拿予蕭河釧、陳婷歡等人（見99
    年度偵字第9528號偵查卷第101 至106 頁），顯見被告楊立
    功係與尹天佑基於共同販賣第二級毒品甲基安非他命之犯意
    聯絡，推由被告楊立功為交付毒品甲基安非他命予買家之行
    為，則揆諸上開說明，被告楊立功自應與尹天佑就附表一之
    犯行負共同販賣第二級毒品甲基安非他命之責，當無疑義，
    被告楊立功之辯護人之前揭辯解，委無足採。
  (三)按販賣毒品係政府嚴予查緝之違法行為，而毒品亦可任意分
    裝或增減其分量，每次買賣之價量，乃隨時依雙方關係之深
    淺、當時之資力、需求程度及對行情之認知等因素機動調整
    ，因之販賣毒品之利得，除經被告坦承犯行，或帳冊價量均
    記載明確外，委難查得實情，故縱未確切查得販賣毒品所賺
    取之實際差價，但除別有事證，足認係按同一價格轉讓，確
    未牟利之情形外，尚難執此認非法販賣之事證有所不足，致
    知過坦承者難辭重典，飾詞否認者反得逞僥倖，而失情理之
    平，況一般毒品價格不低、取得不易，凡為販賣毒品之不法
    行為者，苟無利可圖，殊無必要甘冒持有毒品遭查獲之極大
    風險，無端親送至交易處所，而平白義務為該等買賣之工作
    之理。被告3 人既與蕭河釧、陳婷歡、林怡秋、吳立城等人
    無任何特殊之情誼，被告等人豈有可能除需冒為警查緝之風
    險外，尚須耗費時間、精力，僅單純無償或毫無利得而為毫
    無特殊交情之人交付毒品？此實有悖於現今社會交易之常情
    ，是本件被告等取得第二級毒品甲基安非他命之價格較諸彼
    等出售予買主之價格低廉，而具有從中賺取買賣差價牟利之
    營利意圖，應屬符合論理法則且不違背社會通常經驗之合理
    判斷。況被告3 人對於前開販賣第二級毒品甲基安非他命以
    牟利之犯行業已坦承不諱，已如前述，足徵被告3 人確有營
    利之意圖，當無疑義。
  (四)綜上，本案事證明確，被告3 人犯行應堪認定，均應依法論
    科。
二、論罪理由：
  (一)核被告尹天佑、張玉芳、楊立功所為，均係犯毒品危害防制
    條例第4 條第2 項之販賣第二級毒品罪。其等於販賣前後持
    有甲基安非他命之低度行為，為販賣之高度行為所吸收，不
    另論罪。被告尹天佑就附表一部分與被告楊立功、就附表二
    部分與被告張玉芳間，分別有犯意聯絡及行為分擔，應論以
    共同正犯。被告尹天佑、張玉芳、楊立功於附表一、二、三
    所示各次販賣毒品之犯行，犯意各別、行為互殊，均應予分
    論併罰。起訴書雖認被告3 人犯行應屬集合犯之包括一罪，
    惟按「所謂集合犯是指立法者所制定之犯罪構成要件中，本
    就預定有數個同種類之行為將反覆實行之犯罪而言，將各自
    實現犯罪構成要件之反覆多數行為，解釋為集合犯，而論以
    一罪。是以對於集合犯，必須從嚴解釋，以符合立法本旨。
    觀諸毒品危害防制條例所定之販賣毒品罪之構成要件文義，
    實無從認定立法者本即預定該犯罪之本質，必有數個同種類
    行為而反覆實行之集合犯行，故販賣毒品罪，難認係集合犯
    。因此，就刑法修正施行後多次販賣毒品之犯行，採一罪一
    罰，始符合立法本旨。」（最高法院96年台上字第6048號判
    決意旨參照）。是被告3 人於附表一、二、三所示之各次販
    賣毒品行為，仍應予個別論罪，始為適法，附此指明。又被
    告尹天佑、張玉芳、楊立功就上開所犯毒品危害防制條例第
    4 條第2 項之各罪，於偵查及審判中均自白，應依同條例第
    17條第2 項規定均減輕其刑。再被告尹天佑前因施用毒品案
    件，經臺灣臺北地方法院以95年度易字第1752號判處有期徒
    刑5 月確定，甫於96年10月16日易科罰金執行完畢，有臺灣
    高等法院被告前案紀錄表在卷可佐，其於有期徒刑執行完畢
    後，5 年內故意再犯本案有期徒刑以上之罪，應依累犯之規
    定加重其刑（法定刑無期徒刑部分依法不得加重），並依法
    先加後減之。
  (二)被告楊立功就原判決附表一編號3 販賣甲基安非他命予陳婷
    歡（小芬）之犯行，符合刑法第62條自首之規定：
  1.按「對於未發覺之罪自首而受裁判者，得減輕其刑」，刑法
    第62條定有明文。況按「刑法第62條所謂自首，祇以犯人在
    其犯罪未發覺前，向該管公務員自承犯罪而受裁判為已足，
    至是否同受他案訊問一併供出，與其自首之效力，並不生何
    影響」，最高法院著有30年上字第140 號判例可資參照。再
    按「犯人在犯罪未發覺之前，向該管公務員告知其犯罪，而
    不逃避接受裁判，即與刑法第62條規定自首之條件相符，不
    以言明『自首』並『願受裁判』為必要。」，最高法院亦有
    63年臺上字第1101號判例足資參照。
  2.被告楊立功於99年3 月24日警詢中供述：「我現在坦承有幫
    尹天佑跑腿，就是幫他拿安非他命給買主。」；並供稱「（
    問：你除幫尹天佑跑腿拿毒品給蕭河釧以外，還有拿給何人
    ？）答：除蕭河釧以外，還有住在松山綽號：小芬（經我指
    認是陳婷歡79年7 月19日生）」等語（見99年度偵字第9613
    號偵查卷第9 頁）。再依卷證資料，於99年3 月24日之前，
    陳婷歡及尹天佑所製作的警詢筆錄（99年3 月19日）、偵查
    筆錄（99年3 月19日），均未提及被告楊立功有參與販賣安
    非他命給陳婷歡（見99年度偵字第9528號卷：第5-11頁尹天
    佑99年3 月19日警詢筆錄、第15-17 頁陳婷歡99年3 月19
    日警詢筆錄、第54-59 頁尹天佑99年3 月19日偵查筆錄、第
    74-75 頁陳婷歡99年3 月19日偵查筆錄），足徵被告楊立功
    就販賣甲基安非他命予陳婷歡之犯行確實在有偵查犯罪職權
    之公務員已知悉上開犯罪事實與犯罪之人之前，即向警方自
    首，並請求接受裁判等情，堪以認定，本院爰依刑法第62條
    之規定，就被告楊立功所犯原判決附表一編號3 販賣甲基安
    非他命予陳婷歡（小芬）之部分，減輕其刑。
三、撤銷改判部分－被告楊立功犯如原判決附表一編號3 所示販
    賣第二級毒品予陳婷歡部分，暨定應執行刑部分：
  (一)原審調查後，認被告楊立功犯如原判決附表一編號3 所示販
    賣第二級毒品予陳婷歡犯行事證明確，而予以論罪科刑，固
    非無見。被告楊立功上訴請求就此部分依刑法第59條之規定
    再酌量減輕其刑云云。惟按「刑法第五十九條之酌量減輕其
    刑，必於犯罪之情狀，在客觀上足以引起一般同情，認為即
    予宣告法定低度刑期，猶嫌過重者，始有其適用，至於被告
    無前科，素行端正，子女眾多等情狀，僅可為法定刑內從輕
    科刑之標準，不得據為酌量減輕之理由」，最高法院著有51
    年台上字第899 號判例要旨可稽。揆諸上開說明，可知刑法
    第59條之酌量減輕其刑之規定，必需於犯罪之情狀，在客觀
    上足以引起一般同情，認為即予宣告法定低度刑期，猶嫌過
    重者，始有其適用，本件被告所為前開附表一編號3 所示販
    賣第二級毒品予陳婷歡犯行在客觀上並無何足以引起一般同
    情之處，縱其事後已在本院坦承犯行或其有家人需要扶養或
    其有正當工作等，然依最高法院之前述見解，此均與刑法第
    59條之要件無關，故被告與其辯護人請求依刑法第59條之規
    定酌減其刑云云，並不可採。惟原判決未認定被告楊立功所
    犯如原判決附表一編號3 所示販賣第二級毒品予陳婷歡犯行
    係合乎自首之要件，尚有未洽，被告與其辯護人請求依刑法
    第59條之規定酌減其刑，雖無理由，然原判決既有前開可議
    之處，自仍應由本院就此部分予以撤銷改判。另原判決有關
    被告楊立功所定執行刑部分亦因部分撤銷改判而失所附麗，
    應一併撤銷。
  (二)爰審酌被告楊立功雖無犯罪前科，然為換取毒品吸食等利益
    ，竟甘為犯販毒重罪，加入尹天佑之販毒集團，受尹天佑指
    揮，共同從事販毒行為，更加深對社會之危害，且由監聽譯
    文可知，其等聯繫時對答如流，與尹天佑、購毒者均默契良
    好，甚至直接進行交易接洽，顯示涉案程度甚深，亦應非難
    ，且其均係明知刑責嚴重仍屢次故意犯罪，並無何可堪憫恕
    之情狀，應施以相當之刑罰，以求收矯治及社會防衛之效，
    兼衡其於犯後自知事證明確，未多為無謂辯解而坦承犯行，
    顯示對自己行為負責、悔過之意，暨其自陳係因自身解癮之
    需求而加入尹天佑犯行，並非主腦，暨其智識程度、犯罪動
    機、目的、犯罪次數、手段、參與程度、交易金額、家庭、
    生活、身體健康狀況、犯後態度等一切情狀，量處如附表一
    編號3 所示之刑，以示儆懲。
  (三)按依毒品危害防制條例第19條第1 項：「犯同條例第四條至
    第九條、第十二條、第十三條或第十四條第一項、第二項之
    罪者，其供犯罪所用或因犯罪所得之財物均沒收之，如全部
    或一部不能沒收時，追徵其價額或以其財產抵償之」，係採
    義務沒收主義，故販賣毒品所得之金錢，如能認定確係販賣
    毒品所得之款項，均應宣告沒收，不以當場搜獲扣押者為限
    （最高法院93年臺上字第2670號判決意旨參照），是販賣毒
    品所用之物或所得之金錢，無論已否扣案，即應依法沒收。
    本件被告楊立功所犯附表一編號3 所示販賣第二級毒品予陳
    婷歡部分所得現金新臺幣（下同）1000元，為其販賣上揭毒
    品所得之財物，應依毒品危害防制條例第19條第1 項之規定
    宣告沒收，其與被告尹天佑因係共同正犯，則應宣告連帶沒
    收（最高法院98年度台上字第1223號判決參照），如全部或
    一部不能沒收時，以其等財產連帶抵償之。又扣案如附表四
    編號2 至編號4 所示之電子磅秤1 個、分裝袋1 包、000000
    0000號行動電話1 具（含SIM 卡），及附表五所示00000000
    00號行動電話1 具（含SIM 卡），分別係被告尹天佑、楊立
    功所有，供販賣毒品所用之物，業據其等於原審審理時供明
    在卷，應依毒品危害防制條例第19條第1 項之規定宣告沒收
    。
四、上訴駁回部分－被告楊立功就所犯附表一編號1 、2 所示販
    賣第二級毒品罪上訴部分；暨被告尹天佑、張玉芳上訴部分
    ：
  (一)原審就被告楊立功所犯附表一編號1 、2 所示販賣第二級毒
    品部分；暨被告尹天佑、張玉芳所犯事實欄一所載之販賣第
    二級毒品犯行部分，認為被告等人罪證明確，適用毒品危害
    防制條例第4 條第2 項、第17條第2 項、第18條第1 項、第
    19條第1 項，刑法第11條前段、第28條、第47條第1 項、第
    51條第5 款之規定，併分別審酌被告尹天佑前有數次施用毒
    品前科，明知毒品對人體身心健康危害之烈，竟變本加厲進
    而從事販賣毒品犯行，並指使共犯從事聯繫及交付毒品等販
    毒行為，擴大毒品危害範圍，犯罪多次，另被告張玉芳、楊
    立功雖無犯罪前科，然為換取毒品吸食等利益，竟甘犯販毒
    重罪，加入尹天佑之販毒集團，受尹天佑指揮，共同從事販
    毒行為，更加深對社會之危害，且由監聽譯文可知，其等聯
    繫時對答如流，與尹天佑、購毒者均默契良好，甚至直接進
    行交易接洽，顯示涉案程度甚深，亦應非難，且其等均係明
    知刑責嚴重仍屢次故意犯罪，並無何可堪憫恕之情狀，各應
    施以相當之刑罰，以求收矯治及社會防衛之效，兼衡被告3
    人於犯後自知事證明確，未多為無謂辯解而坦承犯行，顯示
    對自己行為負責、悔過之意，暨被告張玉芳、楊立功均自陳
    係因自身解癮之需求而加入尹天佑犯行，並非主腦，暨其等
    智識程度、犯罪動機、目的、犯罪次數、手段、參與程度、
    交易金額、家庭、生活、身體健康狀況、犯後態度等一切情
    狀，各就被告楊立功部分量處如附表一編號1 、2 所示之刑
    ，就被告尹天佑部分量處如附表一、二、三所示之刑，就被
    告張玉芳部分量處如附表二所示之刑，並分別就被告尹天佑
    部分定其應執行刑為有期徒刑16年4 月，就被告張玉芳部分
    定其應執行刑為有期徒刑6 年2 月。原審再就沒收部分說明
    ：按依毒品危害防制條例第19條第1 項：「犯同條例第四條
    至第九條、第十二條、第十三條或第十四條第一項、第二項
    之罪者，其供犯罪所用或因犯罪所得之財物均沒收之，如全
    部或一部不能沒收時，追徵其價額或以其財產抵償之」，係
    採義務沒收主義，故販賣毒品所得之金錢，如能認定確係販
    賣毒品所得之款項，均應宣告沒收，不以當場搜獲扣押者為
    限（最高法院93年臺上字第2670號判決意旨參照），是販賣
    毒品所用之物或所得之金錢，無論已否扣案，即應依法沒收
    。本件被告尹天佑販賣第二級毒品之所得現金（附表一部分
    共計新台幣7000元、附表二部分共計1 萬元、附表三部分共
    計1 萬7500元），為其販賣上揭毒品所得之財物，應各依毒
    品危害防制條例第19條第1 項之規定宣告沒收，其與被告楊
    立功、張玉芳二人共犯部分（即附表一、附表二部分），則
    應宣告連帶沒收（最高法院98年度台上字第1223號判決參照
    ），如全部或一部不能沒收時，以其等財產連帶抵償之。又
    扣案如附表四編號一所示之甲基安非他命5 包（合計淨重3
    點82公克，因鑑驗取樣0 點0002公克，剩餘3 點8198公克）
    ，被告尹天佑供稱係販賣所餘之毒品，按以營利為目的販入
    毒品，經多次販賣後，持有剩餘毒品被查獲，其各次販賣毒
    品行為，固應併合處罰。惟該持有剩餘毒品之低度行為，應
    僅為最後一次販賣毒品之高度行為所吸收，不另論罪，故就
    該查獲之剩餘毒品，祇能於最後一次之販賣毒品罪宣告沒收
    銷燬，不得於各次販賣毒品罪均宣告沒收銷燬（最高法院99
    年度台上字第6944號判決參照），是上揭查獲之毒品，應依
    同法第18條第1 項規定，於被告尹天佑本件最末次販賣毒品
    犯行主文項下諭知沒收銷燬，至上揭甲基安非他命外包裝袋
    5 只，為被告尹天佑所有供其為本案犯行所用之物，應依毒
    品危害防制條例第19條第1 項前段規定宣告沒收（最高法院
    96年度臺上字第5551號判決參照）；如附表四編號2 至編號
    4 所示之電子磅秤1 個、分裝袋1 包、0000000000號行動電
    話1 具（含SIM 卡），及附表五所示0000000000行動電話1
    具（含SIM 卡），分別係被告尹天佑、楊立功所有，供販賣
    毒品所用之物，業據其等於原審審理時供明在卷，應依毒品
    危害防制條例第19條第1 項之規定宣告沒收。至被告尹天佑
    於遭警查獲時扣得如附表四編號5 所示之現金新臺幣1 萬
    5500元，被告尹天佑供稱係其個人家用，且無積極證據足資
    認定與被告3 人本案犯行有關，即不宜於本案併予諭知沒收
    ，附此敘明。經核認事用法均無違誤，量刑亦屬妥適。
  (二)被告3 人上訴請求依刑法第59條之規定酌減其刑，且就其等
    本案販毒犯行部分予以從輕量刑云云。惟查：
  1.按「刑法上之酌量減輕，必於犯罪之情狀可憫恕時，始得為
    之，為刑法第59條所明定，至犯罪情節輕微僅可為法定刑內
    從輕科刑之標準，不得據為酌量減輕之理由，原判決既未認
    定上訴人之犯罪情狀有何可憫恕之處，僅謂情節尚輕，輒依
    刑法第59條酌減本刑，其援引法令，自屬失當」；又「刑法
    第59條之酌量減輕其刑，必須犯罪另有特殊之原因與環境等
    等，在客觀上足以引起一般同情，認為即予宣告法定低度刑
    期猶嫌過重者，始有其適用」，最高法院著有28年上字第
    1064號、45年臺上字第1165號判例可稽。再按「刑法第五十
    九條之酌量減輕其刑，必於犯罪之情狀，在客觀上足以引起
    一般同情，認為即予宣告法定低度刑期，猶嫌過重者，始有
    其適用，至於被告無前科，素行端正，子女眾多等情狀，僅
    可為法定刑內從輕科刑之標準，不得據為酌量減輕之理由」
    ，最高法院著有51年臺上字第899 號判例要旨可稽。況按「
    量刑固屬法院自由裁量之職權，然仍應受比例原則等法則之
    拘束，並非可恣意為之，致礙及公平正義之維護，必須兼顧
    一般預防之普遍適應性與具體個案特別預防之妥當性，始稱
    相當。而刑法第五十九條之酌量減輕其刑，必於犯罪之情狀
    ，在客觀上足以引起一般同情，認為即予宣告法定低度刑期
    ，猶嫌過重者，始有其適用；至於被告無前科、家境貧困、
    肢體殘障、坦白犯行，犯罪所得低微等情狀，僅可為法定刑
    內從輕科刑之標準，不得據為酌量減刑之理由」；「刑法第
    五十九條之酌量減輕其刑，必於犯罪之情狀，在客觀上足以
    引起一般同情，認為即予宣告法定低度刑期，猶嫌過重者，
    始有其適用。原判決理由雖載上訴人事後已表悔意，向告訴
    人道歉，並為告訴人表示原宥，然此僅可為法定刑內從輕科
    刑之標準，不得據為酌量減輕之理由，原判決適用刑法第五
    十九條減輕其刑，難謂無適用法則不當之違法」；「按刑法
    第五十九條之酌量減輕其刑，必於犯罪之情狀，在客觀上足
    以引起一般同情而確可憫恕者，始有其適用，至於是否年輕
    及無前科紀錄，或臨時起意及已與被害人家屬成立民事上和
    解等情狀，尚不得據為酌量減輕之理由。」（最高法院94年
    度臺上第9 號、85年度臺上第4397號、84年度臺上第2164號
    判決意旨參照）。
  2.揆諸上開說明，可知刑法第59條之酌量減輕其刑之規定，必
    需於犯罪之情狀，在客觀上足以引起一般同情，認為即予宣
    告法定低度刑期，猶嫌過重者，始有其適用。本件被告3 人
    販賣第二級毒品予他人，而毒品危害他人身心甚鉅，足見就
    被告3 人販賣第二級毒品之情狀以觀，顯係漠視法紀，尚非
    一時失慮致罹刑章，客觀上難以引起一般人之同情，其犯罪
    情狀，並無顯可憫恕之處，縱其事後已在偵審中坦承犯行或
    其有家人需要扶養等，然依最高法院之前述見解，此均與刑
    法第59條之要件無關。則被告3 人上訴意旨請求本院依刑法
    第59條之規定酌減其刑云云，並無理由。
  3.再按刑之量定，為求個案裁判之妥當性，法律賦予法院裁量
    之權，量刑輕重，屬為裁判之法院得依職權自由裁量之事項
    ，苟其量刑已以行為人之責任為基礎，並斟酌刑法第57條各
    款所列情狀，在法定刑度內，酌量科刑，如無偏執一端，致
    明顯失出失入情形，上級審法院即不得單就量刑部分遽指為
    不當或違法，原審關於被告刑之部分，業已以被告之責任為
    基礎，並審酌被告素行、犯罪情節、犯後態度，本案犯行對
    社會秩序造成之危害等情，而量處被告3 人前述刑度，並未
    逾法定刑度，經核亦無違誤，此均不能任意指摘為違法。
  (三)從而，被告楊立功就所犯附表一編號1 、2 所示販賣第二級
    毒品罪上訴部分；暨被告尹天佑、張玉芳上訴部分，為無理
    由，均應予以駁回。
五、被告楊立功定執行刑部分：
    本院並就本判決主文第2 項（被告楊立功犯如原判決附表一
    編號3 所示販賣第二級毒品罪撤銷改判部分）與第3 項（被
    告楊立功就所犯附表一編號1 、2 所示販賣第二級毒品罪上
    訴駁回部分），依刑法第51條第5 款之規定，定其應執行刑
    為有期徒刑5 年，且就沒收部分諭知如主文第4 項所示，以
    示懲儆。
據上論斷，應依刑事訴訟法第368 條、第369 條第1 項前段、第
364 條、第299 條第1 項前段，毒品危害防制條例第4 條第2 項
、第17條第2 項、第18條第1 項、第19條第1 項，刑法第11條前
段、第28條、第47條第1 項、第62條、第51條第5 款，判決如主
文。
本案經檢察官呂丁旺到庭執行職務。
中    華    民    國   100    年    4     月    20    日
                  刑事第九庭  審判長法  官  陳貽男
                                    法  官  蔡守訓
                                    法  官  許必奇
以上正本證明與原本無異。
如不服本判決，應於收受送達後10日內向本院提出上訴書狀，其
未敘述上訴之理由者並得於提起上訴後10日內向本院補提理由書
（均須按他造當事人之人數附繕本）「切勿逕送上級法院」。
                                    書記官  楊品璇
中    華    民    國   100    年    4     月    20    日
附錄：本案論罪科刑法條全文
毒品危害防制條例第4 條第2 項：
製造、運輸、販賣第二級毒品者，處無期徒刑或 7 年以上有期
徒刑，得併科新臺幣 1 千萬元以下罰金。
 附表一
┌──┬───────────────────┬─────────────┐
│編號│       犯    罪    事    實           │         主    文         │
├──┼───────────────────┼─────────────┤
│ 1  │於98年12月31日某時許，由尹天佑駕車搭載│尹天佑共同犯販賣第二級毒品│
│    │楊立功前往蕭河釧（綽號檳榔偉）位於臺北│罪，累犯，處有期徒刑肆年│
│    │縣中和市○○路27巷5號1樓住處附近後，再│月。販賣第二級毒品所得財物│
│    │由楊立功負責將價格4000元之甲基安非他命│現金新臺幣肆仟元與楊立功連│
│    │2 包（合計約重1 點8 公克）交付予蕭河釧│帶沒收，如全部或一部不能沒│
│    │，購買毒品之費用則嗣後由蕭河釧交與尹天│收時，以尹天佑與楊立功之財│
│    │佑。                                  │產連帶抵償之。扣案如附表四│
│    │                                      │編號2 至編號4 、附表五所示│
│    │                                      │之物均沒收。              │
│    │                                      │楊立功共同犯販賣第二級毒品│
│    │                                      │罪，處有期徒刑年捌月。販│
│    │                                      │賣第二級毒品所得財物現金新│
│    │                                      │臺幣肆仟元與尹天佑連帶沒收│
│    │                                      │，如全部或一部不能沒收時，│
│    │                                      │以楊立功與尹天佑之財產連帶│
│    │                                      │抵償之，扣案如附表四編號2 │
│    │                                      │至編號4 、附表五所示之物均│
│    │                                      │沒收。                    │
├──┼───────────────────┼─────────────┤
│ 2  │於99年1月13日某時許，由尹天佑駕車搭載 │尹天佑共同犯販賣第二級毒品│
│    │楊立功前往蕭河釧位於臺北縣中和市○○路│罪，累犯，處有期徒刑肆年壹│
│    │27巷5號1樓住處附近後，再由楊立功負責將│月。販賣第二級毒品所得財物│
│    │價格2000元之甲基安非他命1包（約重0點9 │現金新臺幣貳仟元與楊立功連│
│    │公克）交付予蕭河釧，購買毒品之費用則嗣│帶沒收，如全部或一部不能沒│
│    │後由蕭河釧交與尹天佑。                │收時，以尹天佑與楊立功之財│
│    │                                      │產連帶抵償之。扣案如附表四│
│    │                                      │編號2 至編號4 、附表五所示│
│    │                                      │之物均沒收。              │
│    │                                      │楊立功共同犯販賣第二級毒品│
│    │                                      │罪，處有期徒刑年柒月。販│
│    │                                      │賣第二級毒品所得財物現金新│
│    │                                      │臺幣貳仟元與尹天佑連帶沒收│
│    │                                      │，如全部或一部不能沒收時，│
│    │                                      │以楊立功與尹天佑之財產連帶│
│    │                                      │抵償之，扣案如附表四編號2 │
│    │                                      │至編號4 、附表五所示之物均│
│    │                                      │沒收。                    │
├──┼───────────────────┼─────────────┤
│ 3  │於99年1月24日某時許，由尹天佑駕車搭載 │尹天佑共同犯販賣第二級毒品│
│    │楊立功前往陳婷歡（綽號小芬）位於臺北市│罪，累犯，處有期徒刑肆年壹│
│    │信義區○○路482 巷38號住處樓下，販賣價│月。販賣第二級毒品所得財物│
│    │格1000元之甲基安非他命1 包（重量不詳）│現金新臺幣壹仟元與楊立功連│
│    │予陳婷歡。                            │帶沒收，如全部或一部不能沒│
│    │                                      │收時，以尹天佑與楊立功之財│
│    │                                      │產連帶抵償之。扣案如附表四│
│    │                                      │編號2 至編號4 、附表五所示│
│    │                                      │之物均沒收。              │
│    │                                      │楊立功共同犯販賣第二級毒品│
│    │                                      │罪，處有期徒刑壹年玖月。販│
│    │                                      │賣第二級毒品所得財物現金共│
│    │                                      │計新臺幣壹仟元與尹天佑連帶│
│    │                                      │沒收，如全部或一部不能沒收│
│    │                                      │時，以楊立功與尹天佑之財產│
│    │                                      │連帶抵償之，扣案如附表四編│
│    │                                      │號2 至編號4 、附表五所示之│
│    │                                      │物均沒收。                │
└──┴───────────────────┴─────────────┘
 附表二
┌──┬───────────────────┬─────────────┐
│編號│       犯    罪    事    實           │        主    文          │
├──┼───────────────────┼─────────────┤
│ 1  │於98年12月28日某時許，蕭河釧前往張玉芳│尹天佑共同犯販賣第二級毒品│
│    │位於臺北縣中和市○○街143巷71弄35號住 │罪，累犯，處有期徒刑肆年肆│
│    │處，張玉芳依照尹天佑於電話中之指示，將│月。販賣第二級毒品所得財物│
│    │價格4000元之甲基安非他命2包（合計約重1│現金新臺幣肆仟元與張玉芳連│
│    │點8 公克）交付予蕭河釧，購買毒品之費用│帶沒收，如全部或一部不能沒│
│    │則嗣後由蕭河釧交與尹天佑。            │收時，以尹天佑與張玉芳之財│
│    │                                      │產連帶抵償之。扣案如附四編│
│    │                                      │號2 至編號4 所示之物均沒收│
│    │                                      │。                        │
│    │                                      │張玉芳共同犯販賣第二級毒品│
│    │                                      │罪，處有期徒刑年玖月。販│
│    │                                      │賣第二級毒品所得財物現金共│
│    │                                      │計新臺幣肆仟元與尹天佑連帶│
│    │                                      │沒收，如全部或一部不能沒收│
│    │                                      │時，以張玉芳與尹天佑之財產│
│    │                                      │連帶抵償之，扣案如附表四編│
│    │                                      │號2 至編號4 所示之物均沒收│
│    │                                      │。                        │
├──┼───────────────────┼─────────────┤
│ 2  │於98年12月29日某時許，蕭河釧前往張玉芳│尹天佑共同犯販賣第二級毒品│
│    │位於臺北縣中和市○○街143巷71弄35號住 │罪，累犯，處有期徒刑肆年肆│
│    │處，張玉芳依照尹天佑於電話中之指示，將│月。販賣第二級毒品所得財物│
│    │價格4000元之甲基安非他命2包（合計約重1│現金新臺幣肆仟元與張玉芳連│
│    │點8 公克）交付予蕭河釧，購買毒品之費用│帶沒收，如全部或一部不能沒│
│    │則嗣後由蕭河釧交與尹天佑。            │收時，以尹天佑與張玉芳之財│
│    │                                      │產連帶抵償之。扣案如附四編│
│    │                                      │號2 至編號4 所示之物均沒收│
│    │                                      │。                        │
│    │                                      │張玉芳共同犯販賣第二級毒品│
│    │                                      │罪，處有期徒刑年玖月。販│
│    │                                      │賣第二級毒品所得財物現金新│
│    │                                      │臺幣肆仟元與尹天佑連帶沒收│
│    │                                      │，如全部或一部不能沒收時，│
│    │                                      │以張玉芳與尹天佑之財產連帶│
│    │                                      │抵償之，扣案如附表四編號2 │
│    │                                      │至編號4 所示之物均沒收。  │
├──┼───────────────────┼─────────────┤
│ 3  │於99年1月4日某時許，蕭河釧前往張玉芳位│尹天佑共同犯販賣第二級毒品│
│    │於臺北縣中和市○○街143巷71弄35號住處 │罪，累犯，處有期徒刑肆年貳│
│    │，張玉芳依照尹天佑於電話中之指示，將價│月。販賣第二級毒品所得財物│
│    │格2000元之甲基安非他命1包（合計約重0點│現金新臺幣貳仟元與張玉芳連│
│    │9公克）交付予蕭河釧，購買毒品之費用則 │帶沒收，如全部或一部不能沒│
│    │嗣後由蕭河釧交與尹天佑。              │收時，以尹天佑與張玉芳之財│
│    │                                      │產連帶抵償之。扣案如附四編│
│    │                                      │號2 至編號4 所示之物均沒收│
│    │                                      │。                        │
│    │                                      │張玉芳共同犯販賣第二級毒  │
│    │                                      │品罪，處有期徒刑年柒月。│
│    │                                      │販賣第二級毒品所得財物現金│
│    │                                      │新臺幣貳仟元與尹天佑連帶沒│
│    │                                      │收，如全部或一部不能沒收時│
│    │                                      │，以張玉芳與尹天佑之財產連│
│    │                                      │帶抵償之，扣案如附表四編號│
│    │                                      │2 至編號4 所示之物均沒收。│
└──┴───────────────────┴─────────────┘
 附表三
┌──┬───────────────────┬─────────────┐
│編號│       犯    罪    事    實           │        主    文          │
├──┼───────────────────┼─────────────┤
│ 1  │於98年12月26日某時許，尹天佑在臺北市中│尹天佑犯販賣第二級毒品罪，│
│    │正區中正橋下某處，販賣價格3000元之甲基│累犯，處有期徒刑肆年月。│
│    │安非他命1 包（重量不詳）予吳立城。    │販賣第二級毒品所得財物現金│
│    │                                      │新臺幣仟元沒收，如全部或│
│    │                                      │一部不能沒收時，以其財產抵│
│    │                                      │償之，扣案如附表四編號2 至│
│    │                                      │編號4 所示之物均沒收。    │
├──┼───────────────────┼─────────────┤
│ 2  │於99年2月8日某時許，尹天佑在臺北縣中和│尹天佑犯販賣第二級毒品罪，│
│    │市○○街23號檳榔攤前，將價格2000元之甲│累犯，處有期徒刑肆年貳月。│
│    │基安非他命1包（約0點9公克）交付予蕭河 │販賣第二級毒品所得財物現金│
│    │釧，蕭河釧當場將購買毒品之費用支付予尹│新臺幣貳仟元沒收，如全部或│
│    │天佑。                                │一部不能沒收時，以其財產抵│
│    │                                      │償之，扣案如附表四編號2 至│
│    │                                      │編號4 所示之物均沒收。    │
├──┼───────────────────┼─────────────┤
│ 3  │於99年2月12日某時許，尹天佑在臺北縣中 │尹天佑犯販賣第二級毒品罪，│
│    │和市○○街143巷71弄35號，將價格1000元 │累犯，處有期徒刑肆年壹月。│
│    │之甲基安非他命1包（重量不詳）交付予陳 │販賣第二級毒品所得財物現金│
│    │婷歡，陳婷歡當場將購買毒品之費用支付予│新臺幣壹仟元沒收，如全部或│
│    │尹天佑。                              │一部不能沒收時，以其財產抵│
│    │                                      │償之，扣案如附表四編號2 至│
│    │                                      │編號4 所示之物均沒收。    │
├──┼───────────────────┼─────────────┤
│ 4  │於99年2月14日，尹天佑在林怡秋位於臺北 │尹天佑犯販賣第二級毒品罪，│
│    │縣永和市○○路313號2樓之4租屋處，將價 │累犯，處有期徒刑肆年月。│
│    │格2500元之甲基安非他命1包（約1公克）交│販賣第二級毒品所得財物現金│
│    │付予林怡秋（購買毒品費用已於1月間預付 │新臺幣貳仟伍佰元沒收，如全│
│    │予尹天佑）。                          │部或一部不能沒收時，以其財│
│    │                                      │產抵償之，扣案如附表四編號│
│    │                                      │2 至編號4 所示之物均沒收。│
│    │                                      │                          │
├──┼───────────────────┼─────────────┤
│ 5  │99年2月20日某時許，尹天佑在陳婷歡位於 │尹天佑犯販賣第二級毒品罪，│
│    │臺北市○○區○○路482巷38號住處樓下， │累犯，處有期徒刑肆年壹月。│
│    │將價格1000元之甲基安非他命1包（重量不 │販賣第二級毒品所得財物現金│
│    │詳）交付予陳婷歡，陳婷歡當場將購買毒品│新臺幣壹仟元沒收，如全部或│
│    │之費用支付予尹天佑。                  │一部不能沒收時，以其財產抵│
│    │                                      │償之，扣案如附表四編號2 至│
│    │                                      │編號4 所示之物均沒收。    │
├──┼───────────────────┼─────────────┤
│ 6  │於99年2月22日某時許，尹天佑在臺北縣中 │尹天佑犯販賣第二級毒品罪，│
│    │和市○○街23號檳榔攤前，將價格8000元之│累犯，處有期徒刑肆年陸月。│
│    │甲基安非他命1包（約4點25公克）交付予蕭│販賣第二級毒品所得財物現金│
│    │河釧，蕭河釧當場將購買毒品之費用支付予│新臺幣捌仟元沒收，如全部或│
│    │尹天佑。                              │一部不能沒收時，以其財產抵│
│    │                                      │償之，扣案如附表四編號1 所│
│    │                                      │示之甲基安非他命伍包（驗餘│
│    │                                      │淨重共點捌壹玖捌公克）沒│
│    │                                      │收銷燬，甲基安非他命外包裝│
│    │                                      │袋伍只沒收，如附表四編號2 │
│    │                                      │至編號4 所示之物均沒收。  │
└──┴───────────────────┴─────────────┘
 附表四
┌──┬──────────────────────┐
│編號│            扣    案    物    品            │
├──┼──────────────────────┤
│ 1  │第二級毒品甲基安非他命5包（合計淨重3點82公克│
│    │，經鑑驗取樣0點0002公克，剩餘3點8198公克）  │
├──┼──────────────────────┤
│ 2  │電子磅秤1個                                 │
├──┼──────────────────────┤
│ 3  │分裝袋1包                                   │
├──┼──────────────────────┤
│ 4  │0000000000號行動電話1具（含SIM卡）          │
├──┼──────────────────────┤
│ 5  │現金新臺幣1萬5500元                         │
└──┴──────────────────────┘
 附表五
┌──┬──────────────────────┐
│編號│            扣    案    物    品            │
├──┼──────────────────────┤
│ 1  │0000000000號行動電話1具（含SIM 卡）         │
└──┴──────────────────────┘